臺灣高等法院臺南分院刑事判決　　　　 96年度上訴字第803號
上　訴　人　臺灣雲林地方法院檢察署檢察官
上　訴　人
即　被　告　甲○○
　　　　　　　　　　號
選任辯護人　蕭敦仁　律師
上列上訴人因違反毒品危害防制條例案件，不服臺灣雲林地方法
院九十五年度重訴字第三號，中華民國九十六年七月三日第一審
判決（起訴案號：臺灣雲林地方法院檢察署九十五年度偵字第五
七一、七一○號），提起上訴，本院判決如下：
    主  文
上訴駁回。
    事  實
一、甲○○前於民國八十九年間因違反毒品危害防制條例案件，
    分別經本院及臺灣雲林地方法院各判處有期徒刑八月、五月
    確定，二案接續執行，於九十一年十月三日縮短刑期假釋出
    監，九十一年十二月二日假釋期滿，未經撤銷，其未執行之
    刑，以已執行論。乃甲○○明知海洛因係毒品危害防制條例
    所列管之第一級毒品，不得非法持有、販賣。因洪金評（原
    審已另行審結）於九十五年一月十八日前某日，由不詳姓名
    、年籍綽號「駱駝」成年男子之介紹，謀向彰化地區不詳姓
    名、年籍綽號「阿水」之成年男子販入第一級毒品海洛因，
    事為甲○○所知悉。甲○○竟基於意圖營利之犯意，自行籌
    資新臺幣（下同）一百七十萬元，另洪金評亦自行籌資一百
    九十萬元，二人並約同於九十五年一月十八日一起前往購買
    毒品。惟甲○○屆期因籌款不足，乃要求將交易期日延至隔
    （十九）日。同年月十九日十五時三十一分許，甲○○攜帶
    一百七十萬元，偕同李谷文（另由檢察官偵辦中）到達洪金
    評雲林縣虎尾鎮○○路四十七之一號住處集合。同（十九）
    日十七時十分許，洪金評攜帶一百九十萬元，並駕駛車牌號
    碼Ａ九─九五七五號自用小客車，搭載甲○○、李谷文、洪
    聖雄（另由檢察官偵辦中），及無犯意聯絡之陳定明（原審
    已另行審結），一同前往不詳姓名、年籍綽號「阿水」成年
    男子之彰化住處。嗣到達後，洪金評、甲○○、李谷文三人
    即進入屋內，洪金評以一九十萬元價格，向不詳姓名、年籍
    綽號「阿水」之成年男子販入第一級毒品海洛因一袋（經檢
    驗結果淨重三五六‧○六公克、空包裝重五‧三六公克），
    而甲○○亦以一百七十萬元價格購買第一級毒品海洛因一袋
    （經檢驗結果淨重三三二‧六九公克、空包裝重五‧五二公
    克）。嗣因海岸巡防總局中部地區巡防局雲林查緝隊先前發
    現洪金評、甲○○涉嫌販賣毒品，而分別向臺灣雲林地方法
    院檢察署檢察官、臺灣臺南地方法院檢察署檢察官聲請核發
    通訊監察書，監察二人使用之行動電話，因而知悉上情，乃
    於同（十九）日二十二時五十五分許，在雲林縣虎尾鎮○○
    路四十七之一號前守候，待甲○○自車牌號碼Ａ九─九五七
    五號自用小客車下車，並與李谷文將其購得之海洛因毒品攜
    至車牌號碼七Ｗ─六八八九號自用小客車車內時，迅即上前
    攔阻查察，員警除扣得甲○○所購買之第一級毒品海洛因一
    袋，並當場於洪金評褲子口袋內扣得其販入之第一級毒品海
    洛因一袋，另在車牌號碼Ａ九─九五七五號自用小客車內，
    扣得陳定明持有之九二手槍一支（陳定明違反槍砲彈藥刀械
    管制條例部分，已由檢察官另行提起公訴）。
二、案經海岸巡防總局中部地區巡防局、高雄縣政府警察局湖內
    分局報告臺灣雲林地方法院檢察署檢察官偵查起訴。
    理  由
甲、證據能力方面：
    本案卷證內所有之證人證述、書證、物證、及被告自己之供
    述，被告均同意作為證據，經審酌該證述作成時之情況，認
　　為適當，且又無其他不得為證據之情形，是應認均有證據能
　  力，得作為本案之證據，合先敘明。
乙、實體方面：
一、訊據上訴人即被告甲○○矢口否認有上開販賣海洛因犯行，
    辯稱：其雖買進上述一百七十萬元之海洛因，但不是意圖販
    賣而買入，其是要供自己施用買進的，買多比較便宜，要是
　　施用不多的時候才拿來賣做生活之用等語，而其辯護人則為
　  被告辯稱：被告所購買之毒品係供自己吸食所用，購買毒品
    時並非有意販賣，被告應僅成立意圖販賣而持有毒品罪云云
    。經查：
　(一)證人洪金評於九十五年一月二十日原審法院羈押庭訊問時，
　  對於甲○○亦隨同購買毒品一節證述明確（見偵字第五七一
    號卷(二)第五至十頁），另其於同年十月十二日原審法院審理
    時亦為相同之證述（見原審卷(一)第二一○頁），是被告確實
    與洪金評一同前往購買鉅額毒品，應可認定。
　(二)甲○○所持用之0000000000號行動電話九十五年
　  一月十八日二十時八分、一月十九日十五時三十一分之通訊
    監察譯文各一份（見偵字第五十七號卷(二)第五七頁、第五九
    頁）。分別可證明被告與洪金評一起前往購買毒品海洛因之
    日期延期一日，以及甲○○於同年月十九日十五時三十一分
    到達洪金評家樓下，通知洪金評前來開門等事實。
　(三)現場照片四張（見海巡總局中部地區巡防局刑案卷宗第六五
  　至六六頁），可證明現場查獲物品之情形。
　(四)法務部調查局調科壹字第一六○○○二九九一號、第000
　  000000號鑑定通知書各一紙（見原審卷(一)第七五頁、
    第一六九頁）。可證明員警在被告及洪金評處，所扣得之物
    品均為第一級毒品海洛因。其中洪金評為警所扣之海洛因一
    袋，淨重三五六‧○六公克（空包裝重五‧三六公克），而
    被告為警所扣得之海洛因一袋，淨重三三二‧六九公克（空
    包裝重五‧五二公克）。
　(五)被告於九十五年一月二十日原審法院羈押庭訊問時，業已明
　  確供認「買這麼多海洛因是要來賣的，還沒有賣就被抓到了
    」乙情（見偵字第五七一號卷(二)第三五頁）；嗣於原審審理
    中以證人身分就同案被告洪金評、陳定明為證人時自稱：當
    時是與洪金評、綽號「駱駝」之人一起賭博時，「駱駝」介
    紹說臺中「阿水」有東西不錯，看我們要不要拿。因為「阿
    水」的電話只有「駱駝」才知道，所以是「駱駝」約好時間
    後，打電話給洪金評，再由洪金評打電話給他，一起再去拿
    。他是第一次向「阿水」購買毒品，洪金評應該也是第一次
    。本來約好九十五年一月十八日，因為他的錢不夠，所以改
    在隔日。出發當天先在洪金評雲林縣虎尾鎮○○路四十七之
    一號住處集合，由洪金評駕車，同行的有他、陳定明、李谷
    文及洪聖雄。到達「阿水」住處，只有他、洪金評、李谷文
    三人進入，他買了一百七十萬元的海洛因，洪金評買一百九
    十萬元，李谷文是他邀去的沒有買。後來他買的毒品是請李
    谷文幫忙揹著，所以警察是在李谷文身上查獲他所購買的毒
    品，至於洪金評的毒品他不知道放在何處。被抓的時候，洪
    金評所買的毒品是在洪金評身上被查獲等情（見原審卷(一)第
    二○二至第二○八頁）。是其亦坦承所購買價值一百七十萬
    元、淨重達三三二‧六九公克之鉅量第一級毒品海洛因，除
    自行施用外，亦兼有出售牟利之意圖甚明。
  (六)綜就上情參酌以觀，足認被告嗣後否認販賣海洛因施行，辯
    稱其購買海洛因時沒有販賣之意圖乙情，及辯護人所謂被告
    是意圖販賣而持有海洛因云云，無非推諉之詞，不足採信，
    本件事證明確，被告販賣海洛因犯行，應可認定。
二、論罪科刑：
　(一)新舊法適用說明：
    按行為後法律有變更者，適用行為時之法律。但行為後之法
    律有利於行為人者，適用最有利於行為人之法律，刑法第二
    條第一項定有明文。次按比較新舊法時，應就罪刑有關之共
    犯、未遂犯、想像競合犯、牽連犯、連續犯、結合犯、以及
    累犯加重、自首減輕暨其他法定加減原因（如身分加減）與
    加減例等一切情形，綜其全部罪刑之結果而為比較，最高法
    院九十五年度第八次刑事庭會議可資參照。查被告行為後之
    刑法部分條文業於九十四年二月二日，經總統以華總一義字
    第○九四○○○一四九○一號令修正公布，並自九十五年七
    月一日施行，茲就修正之新舊法比較適用，分敘如下：
  　(1)【罰金刑之說明】：
    　修正前刑法第三十三條第五款規定：「罰金：一元（銀元
      ）以上」，並依現行法規所定貨幣單位折算新臺幣條例規
      定，以銀元一元折算新臺幣三元，修正後刑法第三十三條
      第五款則規定：「罰金：新臺幣一千元以上，以百元計算
      之」。而毒品危害防制條例法定得併科罰金刑部分均係以
      新臺幣為單位，被告行為後並無變更，惟修正後刑法第三
      十三條第五款所定罰金刑最低數額，較之修正前提高，自
      以修正前刑法第三十三條第五款規定有利於被告。
  　(2)【累犯之說明】：
    　修正後刑法第四十七條第一項規定：「受徒刑之執行完畢
      ，或一部之執行而赦免後，五年以內故意再犯有期徒刑以
      上之罪者，為累犯，加重本刑至二分之一」，而修正前則
      規定為：「受有期徒刑之執行完畢，或受無期徒刑或有期
      徒刑一部之執行而赦免後，五年以內再犯有期徒刑以上之
      罪者，為累犯，加重本刑至二分之一」。雖修正後之規定
      排除過失犯之累犯構成要件，然本件被告係於前案執行完
      畢後，五年內故意再犯他罪，不論依舊法第四十七條之規
      定，抑或新法第四十七條第1項之規定，均構成累犯，故
      本條修正對被告而言並無有利或不利之情形。
  　(3)【刑法第五十九條之適用】：
    　又修正前刑法第五十九條原規定「犯罪之情狀可憫恕，得
      酌量減輕其刑」，修正後刑法第五十九條則規定「犯罪之
      情狀顯可憫恕，認科以最低度刑仍嫌過重者，得酌量減輕
      其刑」，僅係將實務見解及適用條件明文化，非屬法律之
      變更，尚無比較新舊法之問題（最高法院九十五年五月二
      十三日第八次刑事庭會議決議六（一）參照），應逕依修
      正後刑法第五十九條規定。
  　(4)【死刑或無期徒刑減輕時之適用】：
    　修正前刑法第六十四條第二項原規定：「死刑減輕者，為
      無期徒刑，或十五年以下十二年以上有期徒刑」，修正後
      規定為：「死刑減輕者，為無期徒刑」；同法第六十五條
      第二項原規定：「無期徒刑減輕者，為七年以上有期徒刑
      」，修正後規定為：「無期徒刑減輕者，為二十年以下十
      五年以上有期徒刑」，新舊法比較結果，以修正前規定對
      被告較為有利。
  　(5)【罰金刑減輕時之適用】：
　　　刑法「罰金刑加減」之規定，將舊法「僅加減其最高度」
  　　之規定（刑法第六十八條），改為「最高度及最低度同加
    　減之」（刑法第六十七條），罰金法定刑之加減範圍變更
      ，因屬刑罰權科刑規範之變更，於處斷時自有新舊法比較
      輕重必要，於有減輕其刑之事由時，新法最低度刑同減之
      ，故新法較有利於行為人。
  　(6)經比較修正前後之上揭新舊法律，綜合一切罪刑之結果，
    　應以被告行為時即修正前之法律，較有利於被告，故依刑
      法第二條第一項前段規定，應適用修正前之刑法規定。
　(二)按毒品危害防制條例第四條第一項之所謂販賣行為，不以販
　  入後復行賣出為必要，只要以營利意思為目的，而有販入或
    賣出二者其一之行為，即足構成，有最高法院六十八年度臺
    上字第六○六號判例、九十年度臺上字第一八九八號、第二
    ○四六號、第七○三○號等判決意旨均可資參照。又查海洛
    因為毒品危害防制條例第二條第二項第一款所列之第一級毒
    品，是核被告甲○○所為，意圖販賣而販入海洛因之行為，
    係犯毒品危害防制條例第四條第一項之販賣第一級毒品罪。
　　至被告持有第一級毒品海洛因之行為，係其販賣行為之低度
  　行為，應為販賣之高度行為所吸收，不另論罪。再被告前於
    八十九年間因違反毒品危害防制條例案件，分別經本院及臺
    灣雲林地方法院各判處有期徒刑八月、五月確定，二案接續
    執行，於九十一年十月三日縮短刑期假釋出監，九十一年十
    二月二日假釋期滿，未經撤銷，其未執行之刑，以已執行論
    ，此有臺灣高等法院被告前案紀錄表在卷可稽，其於五年以
    內再犯本件有期徒刑以上之罪，為累犯，本應依修正前刑法
    第四十七條規定加重其刑，然因被告所犯之毒品危害防制條
    例第四條第一項之販賣第一級毒品罪，其法定刑為死刑或無
    期徒刑部分，依法不得加重。另按毒品危害防制條例第十七
    條關於減輕其刑之規定，其立法目的，在利用減刑之寬典，
    鼓勵運輸、販賣、吸用或持有毒品之行為人，供出毒品來源
    ，藉以擴大防制毒品之成效，使毒品易於斷絕，故凡觸犯該
    條所列舉之罪，據實指陳其毒品所直接由來之人或地，並因
    而破案查獲者，即符合該條得減輕其刑之規定，然必須因其
    供述而查獲毒品，如其雖有供述，但並未因此而查獲，即與
    上開規定要件不合，本件被告於審理中，雖曾向檢察官供述
    毒品來源，然檢察官並未因其供述而查獲毒品案件，此有原
    審法院公務電話紀錄單（見原審卷(二)第一二七頁）、臺灣雲
    林地方法院檢察署函（見原審卷(二)第一二八頁）附卷可查，
    故被告仍不能依該條規定減輕其刑，應與敘明。本院認為被
    告雖有上開販入第一級毒品之行為，但尚未出售即已遭查獲
    ，對社會治安及國民健康，尚未造成重大危害，倘處以死刑
    或無期徒刑，不免過苛，且無從與大毒梟之惡行有所區隔，
    是其犯罪情狀相較於法定之重刑，在客觀上足以引起一般人
    之同情，爰如起訴書所載，依刑法第五十九條規定，酌量減
    輕其刑。
三、至公訴人以臺灣雲林地方法院檢察署九十六年度偵字第三六
    四○號併辦意旨略以：被告與陳志宏（另於臺灣高等法院臺
    中分院審理中）基於共同販賣毒品海洛因之概括犯意聯絡，
    於九十四年十二月間某日起至九十五年一月十一日十八時止
    ，連續在雲林縣東西向快速道路虎尾交流道下方某處，由甲
    ○○交與陳志宏含袋重至少四九‧九五公克之第一級毒品海
    洛因後，再由陳志宏駕車將上開毒品運往臺中市，陳志宏並
    前往該市○○路大墩遊藝場或其他不詳地點等地，將毒品交
    付「小剛」及其他不詳姓名買主約五、六次，嗣於九十五年
    一月十二日晚間八時五十分許，經警在臺中市工業區○○○
    路四十巷八號六樓之十一當場逮捕並查獲陳志宏，且扣得海
    洛因八小包（合計毛重四五‧九五公克）、安非他命一小包
    （毛重○‧六公克）、藥鏟二支、玻璃球吸食器一支及門號
    為0000000000號之行動電話一支，嗣經由陳志宏
    之供述再查獲甲○○，因認被告甲○○另與陳志宏共犯毒品
    危害防制條例第四條第一項販賣第一級毒品罪云云，惟查：
　(一)被告行為後，刑法第五十六條連續犯之規定，亦經修正公布
　  刪除，並已於九十五年七月一日實施，此刪除雖非犯罪構成
    要件之變更，但顯已影響行為人刑罰之法律效果，自屬法律
    有變更，依修正後刑法第二條第一項規定，比較新舊法結果
    ，仍以適用連續犯未刪除前之規定對被告較為有利。然仍以
    被告所為之併辦部分係基於概括犯意為之，而與本件上開論
    罪科刑部分，有裁判上一罪為必要，合此敘明。
　(二)訊據被告甲○○矢口否認有何上開併案意旨所指之與陳志宏
　  共同販賣第一級毒品海洛因犯行，而公訴人認被告上開犯行
    ，係以證人陳志宏於九十五年一月十三日警訊及檢察官歷次
    偵查之陳述為據，惟陳志宏之警訊筆錄，係被告以外之人，
    於審判外所為之陳述，當事人並不同意作為證據使用；另陳
    志宏於九十五年一月十三日、二月一日二次偵查筆錄，均係
    以被告身分所製作，並未經證人具結程序進行，是對於甲○
    ○而言，上開陳志宏之筆錄，均不得作為證據使用。而陳志
    宏於原審審理中，已明白證稱，不曾向甲○○拿過毒品（見
    原審卷(二)第一一五頁），警訊所述並不實在（見原審卷(二)第
    一一六頁）等詞。至卷附雙向通聯紀錄僅係電話聯絡之時間
    紀錄，並無任何聯絡內容可供為積極佐證。另陳志宏為警查
    獲之物品，其中施用毒品之器具，難認為與被告販毒有關，
    而扣案毒品，據陳志宏於本院上開證述，亦非甲○○所交付
    。因此併案部分並無積極證據，可證明被告與陳志宏間，有
    共同販賣第一級毒品海洛因之犯行。是難認此部分，與被告
    上開論罪科刑部分，有修正前刑法連續犯裁判上一罪關係，
    而無從併案審理，宜由檢察官另為適法之處置，附此敘明。
四、原審法院適用毒品危害防制條例第四條第一項、第十八條第
    一項前段、刑法第二條第一項前段、第十一條前段、第五十
    九條，修正前刑法第四十七條。　　審酌被告前已有犯罪之
　　不良素行，年輕力壯，不思正途謀生，竟非法販毒營利，其
  　雖尚未對外販售，然對於社會治安造成潛在危害非輕，惟犯
    罪後尚能坦承犯行，甚具悔意，暨其本件販入毒品雖僅一次
    ，然數量甚鉅等一切情狀，認起訴書所求處之有期徒刑七年
    二月，猶屬過低，量處有期徒刑七年六月，至扣案之被告所
　　有海洛因一袋（淨重三三二‧六九公克、空包裝重五‧五二
　  公克），屬第一級毒品，為違禁物，應依同法第十八條第一
    項前段規定沒收銷燬之，認事用法俱無不合，量刑亦稱妥適
    ，公訴人上訴意旨謂量刑過輕，及被告上訴意旨謂量刑過重
    ，指摘原判決不當，並無可取，為無理由，均應予駁回。
據上論結，應依刑事訴訟法第三百六十八條，判決如主文。
本案經檢察官羅清溪到庭執行職務。
中　　華　　民　　國　九十六　年　　八 　 月　二十二  日
              刑事第三庭  審判長法　官  陳  義  仲
                                法　官  宋  明  蒼
                                法　官  蘇  清  水
以上正本證明與原本無異。
如不服本判決，應於收受本判決後十日內向本院提出上訴書狀。
其未敘述上訴理由者並得於提起上訴後十日內向本院補提理由書
狀（均須按他造當事人之人數附繕本）「切勿逕送上級法院」。
　　　　　　　　　　　　　　　　書記官  陳  明  芬
中　　華　　民　　國　九十六　年　　八 　 月　二十二  日
附錄：本案論罪科刑法條全文：
毒品危害防制條例第四條第一項：
  製造、運輸、販賣第一級毒品者，處死刑或無期徒刑；處無期
  徒刑者，得併科新臺幣一千萬元以下罰金。
